【裁判字號】    95,家抗,9
【裁判日期】    950512
【裁判案由】    選任遺產管理人
【裁判全文】
臺灣屏東地方法院民事裁定               95年度家抗字第9號
抗  告  人  財政部國有財產局台灣南區辦事處
法定代理人  甲○○    同上
相  對  人  屏東縣林邊區漁會
法定代理人  乙○○
上列抗告人因與相對人間選任遺產管理人事件，抗告人對於中華
民國95年3 月22日原審95年度財管字第7 號所為裁定，提起抗告
，本院裁定如下：
      主    文
抗告駁回。
抗告程序費用由抗告人負擔。
      理    由
一、抗告意旨略以：原審以被繼承人鄭清登之合法繼承人均拋棄
    繼承，致無人繼承後，依相對人之聲請而選定伊為遺產管理
    人，惟鄭清登之負債可能大於遺產，依司法院民國74年10月
    15日（74）院台廳一字第05786 號函所示，此類事件宜儘量
    避免選任國有財產局為遺產管理人；況現行法令並無已拋棄
    繼承之繼承人不得為遺產管理人之規定，且渠等就被繼承人
    之債權債務關係、印鑑、重要證件及產權文件等，均較知悉
    ，應屬適任人選。再者，如由抗告人為遺產管理人，倘負債
    大於資產，則伊所耗費之時間、人力均難以金錢衡量，不僅
    國庫利益受損，亦造成浪費國家資源於特定人之不公現象，
    原裁定尚有不當，爰請求廢棄等語。
二、經查，被繼承人鄭清登於93年5 月2 日死亡，其配偶鄭洪燕
    惠及第一順位繼承人即其子女鄭敏郎、鄭敏忠、鄭秀娟、鄭
    光成、其孫子女鄭裕昇、鄭裕銘、鄭妙因、鄭亭予、鄭子杰
    、林詩涵、林安婕、鄭嘉儀，第三順位繼承人即其兄弟姊妹
    紀鄭善、鄭富元、黃鄭雪、吳鄭金柳、余鄭金玉、鄭清君均
    已拋棄繼承，而其第二順位繼承人即其父鄭天允、母鄭黃井
    ，其次子鄭敏昌、第四順位繼承人即其祖父母均已死亡等情
    ，業據相對人於原審提出本院94年6 月2 日屏院木少家慧字
    第0940009955號函1 件為證，並經本院依職權調閱該卷宗核
    閱屬實。而相對人為被繼承人之債權人，有本院92年6 月27
    日屏院高民執丁字第91執16227 號債權憑證1 件為憑（見原
    審卷第3 頁），乃利害關係人，則其聲請為鄭清登選任遺產
    管理人，原法院經斟酌結果，而選任抗告人為遺產管理人，
    尚無不合。又選任遺產管理人為法院職權行使之事項，如無
    違背法令及經驗法則，或受選任人有得拒絕擔任之正當事由
    外，應不得執為抗告之依據。本件抗告人為國家管理財產之
    機關，如本件遺產經清償債務後尚有剩餘，依民法第1185條
    規定，即歸屬國庫，則由其為遺產管理人，應屬適當，自不
    得在未經實際管理前，即以可能有負債超過遺產或浪費時間
    、人力等事宜之預測，為拒絕擔任之論據。且抗告人為政府
    機關，與被繼承人間無利害關係，復有相當之專業能力足以
    勝任管理職務，顯較其他已無繼承意願而拋棄繼承之人為適
    當。況遺產管理在性質上非僅為被繼承人消極管理其遺產而
    已，因該遺產已不屬繼承人所有，而國庫亦有其取得財產利
    益之期待權，具有某種程度之公益性，若仍由無繼承意願之
    人為管理人，難免因而影響管理之積極作為，與遺產管理之
    本意即不相符。再者，拋棄繼承既為民法所規定繼承人之權
    利，一經行使後，就其與被繼承人間之財產關係即行斷絕，
    如再選任其為遺產管理人，而由其就被繼承人之財產為管理
    ，無異剝奪其享有拋棄繼承之實益，與立法意旨顯然違背。
    又鄭清登之法定繼承人，既均已拋棄繼承，應無再擔任遺產
    管理人之意願，如選任其為遺產管理人，不僅可能因無意願
    而影響管理事務之進行，就專業知識及管理能力，亦有所欠
    缺，尚非適當之人選。至司法院前開函文，僅表明儘量不宜
    選任，而供法院斟酌，並非為不得選任之依據，更不得執為
    拒絕擔任之論據，則抗告意旨認原裁定不當，求予廢棄，即
    無理由，應予駁回。
三、據上論結，本件抗告為無理由，依非訟事件法第21條第2 項
    、民事訴訟法第495 條之1 、第449 條、第78條，裁定如主
    文。
中    華    民    國    95    年    5     月    12    日
                  少年及家事審判長法官  廖文忠
                            法      官  李芳南
                            法      官  楊中琪
正本係照原本作成。
如不服本裁定，應以裁定適用法規顯有錯誤為抗告理由時，始得
於收受送達後10日內向本院提起抗告狀（須按他造當事人人數提
出繕本），並須經本院以原裁定所涉及之法律見解具有原則上之
重要性為限而為許可者，方得抗告臺灣高等法院高雄分院。（非
訟事件法第45條）
                            書記官  鄭美雀
中    華    民    國    95    年    5     月    12    日


司法院資訊處製作；財團法人民間司法改革基金會備份。
